臺灣高等法院臺中分院刑事判決　　　　100年度上訴字第380號
上　訴　人　連再添
即　被　告
　　　　　　羅運棟
上列上訴人即被告因違反廢棄物清理法案件，不服臺灣苗栗地方
法院99年度訴字第338號中華民國99年10月19日第一審判決（起
訴案號：臺灣苗栗地方法院檢察署98年度偵字第2075號），提起
上訴，本院判決如下：
    主    文
上訴駁回。
    犯罪事實
一、連再添曾於民國95年間因竊佔案件，經臺灣苗栗地方法院以
    95年度易字第80號判決判處有期徒刑6月，如易科罰金，以
    銀元3百元折算1日確定，於95年6月8日易科罰金執行完畢。
    詎連再添猶不知悔改，與林南全（業經原審判決判處有期徒
    刑6月，如易科罰金，以新臺幣1千元折算1日，緩刑2年，並
    向公庫支付新臺幣1萬元確定）均明知從事廢棄物清除、處
    理業務者，應向直轄市、縣（市）主管機關或中央主管機關
    委託之機關申請核發公民營廢棄物清除、處理機構許可文件
    後，始得受託處理廢棄物業務；羅運棟係坐落苗栗縣竹南鎮
    ○○段69地號土地之管理使用人（該土地所有權人為其前妻
    張秀容），明知未經主管機關之許可，不得提供土地回填廢
    棄物。連再添竟與林南全基於違法處理廢棄物之犯意聯絡，
    於98年3月8日早上某時起，由連再添聯絡姓名年籍均不詳之
    卡車司機，以每車新臺幣3百至5百元不等之代價，自不詳某
    處，載運含有塑膠、塑膠袋、廢紙板、木板、玻璃瓶、太空
    袋等之營建廢棄物後，載往羅運棟提供之上開土地內傾倒，
    連再添再以1天2千元之代價僱用知情之林南全駕駛連再添所
    有HITACHI牌200型號之挖土機，將上開營建廢棄物挖深掩埋
    ，再蓋上乾淨廢土回填，每日約有2、30臺車傾倒。嗣於98
    年3月13日下午2時30分許，林南全正以前述挖土機將貨車所
    載運之營建廢棄物在前述土地上整地掩埋時，為巡邏員警當
    場查獲，並會同苗栗縣政府環境保護局廢棄物管理科稽查員
    共同查緝，並扣得上開挖土機1輛（責付予連再添保管），
    因而查獲上情。
二、案經苗栗縣警察局竹南分局報告及臺灣苗栗地方法院檢察署
    檢察官自動簽分偵查起訴。
    理    由
壹、證據能力之說明：
一、刑事訴訟法第159條之5規定：「被告以外之人於審判外之陳
    述，雖不符前4條之規定，而經當事人於審判程序同意作為
    證據，法院審酌該言詞陳述或書面陳述作成時之情況，認為
    適當者，亦得為證據。當事人、代理人或辯護人於法院調查
    證據時，知有第159條第1項不得為證據之情形，而未於言詞
    辯論終結前聲明異議者，視為有前項之同意。」立法意旨在
    於傳聞證據未經當事人之反對詰問予以核實，原則上先予排
    除。惟若當事人已放棄反對詰問權，於審判程序中表明同意
    該等傳聞證據可作為證據，或於言詞辯論終結前未聲明異議
    ，基於尊重當事人對傳聞證據之處分權，及證據資料愈豐富
    ，愈有助於真實發見之理念，且強化言詞辯論主義，使訴訟
    程序得以順暢進行，上開傳聞證據亦均具有證據能力。查本
    案以下所引用上訴人即被告（下稱被告）連再添、羅運棟以
    外之人於審判外所為陳述之供述證據，經本院於準備程序時
    詢問檢察官、被告2人關於證據能力之意見，檢察官、被告2
    人對該等證據之證據能力均不爭執，且迄本院言詞辯論終結
    前，檢察官、被告2人就該等證據之證據能力皆未聲明異議
    ，本院審酌該等證據作成時之情況，並無違法取證或其他瑕
    疵，認為均適於作為本案認定事實之依據，依刑事訴訟法第
    159條之5規定，該等供述證據皆有證據能力。
二、刑事訴訟法第159條至第159條之5有關傳聞法則之規定，乃
    對於被告以外之人於審判外之言詞或書面陳述之供述證據所
    為規範，至非供述證據之物證，或以科學、機械之方式，對
    於當時狀況所為忠實且正確之記錄，性質上並非供述證據，
    均應無傳聞法則規定之適用，如該非供述證據非出於違法取
    得，並已依法踐行調查程序，即不能謂其無證據能力。本案
    以下所引用之非供述證據，並無證據證明有出於違法取得之
    情形，復經原審及本院依法踐行調查程序，自均有證據能力
    。
貳、認定犯罪事實所憑之證據及理由：
    上揭犯罪事實，業據被告連再添、羅運棟於原審行準備程序
    及審理時坦承不諱，核與證人張秀容、邱瑋基、李昌達於偵
    查中證述之情節相符（見臺灣苗栗地方法院檢察署98年度偵
    字第1567號卷第65至66、77至78頁），並有苗栗縣事業廢棄
    物處理稽查紀錄工作單、苗栗縣警察局竹南分局搜索扣押筆
    錄、扣押物品收據、扣押物品目錄表、責付保管通知書、現
    場照片、土地登記謄本、苗栗縣政府環境保護局99年6月10
    日環廢字第0990019176號函暨所附該局98年8月28日環廢字
    第0980025676號函及土地建物查詢資料等件可稽（見上開偵
    字卷第17、24至28、32至38、72頁，原審卷第26至31、33至
    35頁），足見被告2人於原審所為之自白，與事實相符而可
    採信。被告連再添於本院審理時辯稱：那附近的地我整過很
    多，不可能全部都是廢棄物，只是有幾個不肖司機把建築廢
    棄物混進來，我收的3百至5百元是彌補挖土機的工資云云；
    被告羅運棟於本院行準備程序時辯稱：我從一開始就被連再
    添所騙，連再添都跟我說沒有事，有事他會處理，我沒有犯
    罪的意圖，也沒有圖利他人云云；均屬事後卸責之詞，尚難
    推翻上開各項積極證據，而為有利於被告2人之認定。本案
    事證明確，被告2人之犯行堪以認定，應予依法論科。
、論罪科刑之理由：
一、被告連再添部分：
  (一)廢棄物清理法第46條第1項第4款規定：「未依第41條第1項
    規定領有廢棄物清除、處理許可文件，從事廢棄物貯存、清
    除、處理，或未依廢棄物清除、處理許可文件內容貯存、清
    除、處理廢棄物」，該款後段係處罰公、民營廢棄物清除處
    理機構固無疑義，然前段並未限縮於公、民營廢棄物清除處
    理機構，依文義觀之，凡未領有許可證或核備文件而從事廢
    棄物貯存、清除、處理即該當之，從而事業機構固為處罰之
    對象，自然人亦在處罰之列；再從目的解釋而言，廢棄物清
    理法之立法目的，為有效清除、處理廢棄物，改善環境衛生
    ，維護國民健康，該法第1條定有明文，而非屬公、民營廢
    棄物之清除、處理機構，未領得許可文件即從事廢棄物清除
    、處理，其對環境衛生危害不亞於公、民營廢棄物清除、處
    理機構，如該條款解釋上僅規範公、民營廢棄物清除、處理
    機構，未將包括個人之非公、民營廢棄物清除、處理機構列
    入適用範圍，顯無法落實立法目的（參照最高法院95年度臺
    上字第2630號判決）。又營建廢棄土包含建築工程、公共工
    程及建築物拆除工程施工所產生之剩餘土石方、磚瓦、混凝
    土塊，為有用資源，非屬廢棄物範圍，其主管機關為內政部
    營建署，至於因施工所附帶產生之金屬屑、玻璃碎片、塑膠
    類、木屑、竹片、紙屑、瀝清等廢棄物，則屬於一般事業廢
    棄物，依廢棄物清理法規定，由行政院環保署主管。而廢棄
    物清理法第46條第1項第4款所規定之犯罪構成要件行為，計
    有「貯存」、「清除」及「處理」三者，「貯存」係指事業
    廢棄物於清除、處理前，放置於特定地或貯存容器、設施內
    之行為；「清除」係指事業廢棄物之收集、運輸行為；「處
    理」係指下列行為：中間處理：指事業廢棄物在最終處置
    或再利用前，以物理、化學、生物、熱處理或其他處理方法
    ，改變其物理、化學、生物特性或成分，達成分離、減積、
    去毒、固化或穩定之行為；最終處置：指衛生掩埋、封閉
    掩埋、安定掩埋或海洋棄置事業廢棄物之行為；再利用：
    指事業產生之事業廢棄物自行、販賣、轉讓或委託做為原料
    、材料、燃料、填土或其他經中央目的事業主管機關認定之
    用途行為，並應符合其規定者；此觀行政院環境保護署發布
    之「事業廢棄物貯存清除處理方法及設施標準」第2條規定
    即明。查被告連再添未向主管機關申請核發公民營廢棄物清
    除處理許可文件，即在前揭時、地傾倒一般廢棄物後，將之
    回填而整平土地之行為，揆諸上開條文文義，應屬廢棄物清
    理法第46條第1項第4款所規定之「處理」行為。是核被告連
    再添所為，係犯廢棄物清理法第46條第1項第4款之未依廢棄
    物清理法第41條第1項規定領有廢棄物處理許可文件，從事
    廢棄物處理罪；檢察官起訴書認被告連再添所為，係犯同條
    項款之未依廢棄物清理法第41條第1項規定領有廢棄物清除
    、處理許可文件，從事廢棄物「貯存」罪，容有未洽，惟其
    起訴之條項款均相同，故無庸變更起訴法條。
  (二)刑事法若干犯罪行為態樣，本質上原具有反覆、延續實行之
    特徵，立法時既予特別歸類，定為犯罪構成要件之行為要素
    ，則行為人基於概括之犯意，在密切接近之一定時、地持續
    實行之複次行為，倘依社會通念，於客觀上認為符合一個反
    覆、延續性之行為觀念者，於刑法評價上，即應僅成立一罪
    。學理上所稱「集合犯」之職業性、營業性或收集性等具有
    重複特質之犯罪均屬之，例如經營、從事業務、收集、販賣
    、製造、散布等行為概念者是。而廢棄物清理法第46條第1
    項第4款之犯罪，係以未依同法第41條第1項規定領得廢棄物
    清除、處理許可文件之人，作為犯罪主體，再依該第41條第
    1項前段以觀，乃謂從事廢棄物清除、處理業務者，應申請
    核發許可文件。是本罪之成立，本質上即具有反覆性，倘行
    為人基於概括之犯意，在密切接近之一定時間及空間內反覆
    從事廢棄物之清除、處理，無非執行業務所當然，於行為概
    念上，應認為包括的一罪，無併合論罪可言（參照最高法院
    95年度臺上字第1079號判決）。本件被告連再添從事廢棄物
    之處理行為，其內涵本即含有多次繼續反覆實施同一社會活
    動之性質，侵害主管機關對於廢棄物處理之管理及監督，所
    侵害者僅係單一之國家法益，僅經由一個法條為一次評價即
    可，故其先後雖有多次違反廢棄物清理法第46條第1項第4款
    之行為，仍應包括成立單純一罪。被告連再添與共同被告林
    南全就上開犯行，有犯意聯絡及行為分擔，為共同正犯。又
    被告連再添曾於95年間因竊佔案件，經臺灣苗栗地方法院以
    95年度易字第80號判決判處有期徒刑6月，如易科罰金，以
    銀元3百元折算1日確定，於95年6月8日易科罰金執行完畢等
    情，有臺灣高等法院被告前案紀錄表在卷為憑，其受有期徒
    刑之執行完畢後，5年以內故意再犯本件有期徒刑以上之罪
    ，為累犯，應依刑法第47條第1項規定加重其刑。
二、被告羅運棟部分：
    按廢棄物清理法第46條第1項第3款規定「未經主管機關許可
    ，提供土地回填、堆置廢棄物者」，依其文義以觀，固係以
    提供土地者為處罰對象，然該條款所欲規範者應在於未經主
    管機關許可，提供土地回填廢棄物之行為，而非側重於土地
    為何人所有、是否有權使用，亦不問提供土地係供自己或他
    人回填、堆置廢棄物，否則任意提供非屬自己或無權使用之
    土地供自己或他人回填、堆置廢棄物，造成污染，卻無法處
    罰，顯失衡平。本件被告羅運棟雖非坐落苗栗縣竹南鎮○○
    段69地號土地之所有人，然其以所管理使用之上開土地供他
    人回填廢棄物之行為，亦應有廢棄物清理法第46條第1項第3
    款規定之適用。是核被告羅運棟所為，係犯廢棄物清理法第
    46條第1項第3款之未經許可，提供土地回填廢棄物罪；檢察
    官起訴書認被告羅運棟所為，係犯同條項款之未經主管機關
    許可，提供土地「堆置」廢棄物罪，容有未洽，惟其起訴之
    條項款均相同，故無庸變更起訴法條。被告羅運棟未經主管
    機關許可，擅自提供土地回填廢棄物，犯罪即屬成立，惟在
    停止提供土地回填廢棄物前，其所為情形仍繼續存在，屬行
    為繼續之繼續犯，而侵害一環境保護之社會法益，應認為係
    單純一罪。
三、原審以被告連再添、羅運棟前揭犯行明確，適用廢棄物清理
    法第46條第3款、第4款，刑法第11條前段、第28條、第47條
    第1項、第59條、第41條第1項前段、第74條第1項第1款、第
    2項第4款等規定，審酌廢棄物清理法第46條第1項第3款、第
    4款之罪之法定刑為「1年以上5年以下有期徒刑，得併科新
    臺幣3百萬元以下罰金」，然同為該條款之罪，其原因動機
    不一，犯罪情節未必盡同，所造成危害社會之程度亦屬有異
    ，法律科處此類犯罪，所設之法定最低本刑卻同為必須監禁
    之1年以上有期徒刑，不可謂不重，於此情形，倘依其情狀
    處以相當之得易科罰金之有期徒刑，即足以懲儆，並可達防
    衛社會之目的者，自非不可依客觀之犯行與主觀之惡性二者
    加以考量其情狀，是否有可憫恕之處，適用刑法第59條之規
    定酌量減輕其刑，期使個案裁判之量刑，能斟酌至當，符合
    比例原則，查被告連再添所為雖係為貪圖自身利益，而未依
    廢棄物清理法第41條第1項規定領有廢棄物清除、處理許可
    文件，從事廢棄物處理罪，惟其等所處理之廢棄物主要為塑
    膠、塑膠袋、廢紙板、木板、玻璃瓶、太空袋等，有前開現
    場照片可稽，並非如有害或惡臭之物，故危害尚屬輕微，而
    被告羅運棟所為雖係未經主管機關許可，提供土地回填廢棄
    物罪，然被告羅運棟係以3萬元之代價委請連再添填補整地
    因而提供土地回填廢棄物，其行為雖有不法，尚與一般任意
    長期、大量棄置廢棄物等犯行不同，惡性並非重大，揆諸被
    告2人違反廢棄物清理法之犯罪情節，若處以法定最輕本刑
    即有期徒刑1年，仍有情輕法重之虞，在客觀上足以引起一
    般之同情，即有堪資憫恕之處，均依刑法第59條規定酌量減
    輕其刑。並審酌被告連再添未經取得許可文件即恣意從事廢
    棄物處理，其行為影響環境衛生，危及生態，妨害國民健康
    ，被告羅運棟為土地提供人，明知非經主管機關之許可，不
    得任意提供土地回填廢棄物，竟僅為貪圖自身利益，以致非
    法提供土地傾倒事業廢棄物，該行為確有不法，惟其等事後
    已將土地所傾倒之廢棄物清理完畢，恢復土地原狀，此有被
    告連再添所具99年7月22日陳報狀1份及照片18張、苗栗縣政
    府環境保護局99年9月7日環廢字第0990032472號函及所附苗
    栗縣事業廢棄物處理稽查紀錄工作單2份、照片共24張可參
    （見原審卷第36至45、49至61頁），兼念及其等犯罪時間不
    長、傾倒之廢棄物數量尚非甚鉅，且其等犯後於原審均坦承
    犯行，態度良好，及其素行、智識程度暨生活狀況等一切情
    狀，就被告連再添部分量處有期徒刑7月；就被告羅運棟部
    分量處有期徒刑6月，並諭知易科罰金之折算標準，復斟酌
    被告羅運棟未曾因故意犯罪受有期徒刑以上刑之宣告，有臺
    灣高等法院被告前案紀錄表在卷可證，其因一時短於思慮，
    致罹刑章，雖所犯之罪於公益難容，然尚未實際對環境產生
    危害，其違法處理及提供土地回填之情節尚非嚴重，如即令
    其入監執行，亦不無過重之處，且其經此刑之宣告後，當知
    所警惕，信無再犯之虞，原審認所宣告之刑，以暫不執行為
    適當，併予宣告緩刑2年，且認有命其為公益捐款俾使記取
    教訓並彌補其犯罪之必要，依刑法第74條第2項第4款規定，
    命應向公庫支付新臺幣1萬元，以啟自新。並就沒收從刑部
    分，敘明扣案之挖土機1輛（HITACHI牌200型）係被告連再
    添所有供其平日謀生所用，業據被告連再添供承在卷，雖係
    供本案犯罪所用，然並查無其他積極證據足以證明係專供犯
    罪所用之物，基於比例原則之衡量，認不宜宣告沒收。經核
    原判決之認事用法俱無不當，量刑亦稱允洽。被告2人以前
    揭所辯情詞指摘原判決不當而提起上訴，被告連再添並指摘
    原判決量刑過重，其2人上訴均無理由，應予駁回。
據上論斷，應依刑事訴訟法第368條，判決如主文。
本案經檢察官陳銘章到庭執行職務。
中    華    民    國   100    年    5     月    10    日
                  刑事第六庭  審判長法  官  李 文 雄
                                    法  官  蔡王金全
                                    法  官  黃 小 琴
以上正本證明與原本無異。
如不服本判決應於收受送達後10日內向本院提出上訴狀，其未敘
述上訴之理由者，並得於提起上訴後10日內向本院補提理由書（
均須按他造當事人之人數附繕本）「切勿逕送上級法院」。
                                    書記官  林 元 威
中    華    民    國   100    年    5     月    10    日